臺灣臺中地方法院民事判決　九十二年度重訴字第八二七號
　　原　　　告　丙○○
　　訴訟代理人　周仲鼎　律師
　　被　　　告　甲○○
　　訴訟代理人　乙○○
　　　　　　　　張慶達　律師
右當事人間損害賠償事件，本院於民國九十四年三月二十四日言詞辯論終結，判決如
下：
    主      文
被告應給付原告新臺幣陸拾伍萬捌仟肆佰肆拾伍元，及自民國九十二年四月十七日起
至清償日止，按週年利率百分之五計算之利息。
原告其餘之訴駁回。
訴訟費用由被告負擔百分之十，餘由原告負擔。
本判決原告勝訴部分，於原告以新台幣貳拾貳萬元為被告供擔保後，得假執行，但被
告如以新臺幣陸拾伍萬捌仟肆佰肆拾伍元，為原告預供擔保，得免為假執行。
原告其餘假執行之聲請駁回。
    事實及理由
壹、兩造之聲明：
  一、原告：(一)被告應給付原告新台幣（下同）六百零七萬二千三百三十二元，及自
      起訴狀繕本送達之翌日起至清償日止，按年息百分之五計算之利息；(二)原告願
      供擔保，請准宣告假執行；(三)訴訟費用由被告負擔。
  二、被告：(一)請求駁回原告之訴及假執行之聲請；(二)訴訟費用由原告負擔；(三)如受
      不利判決，請准供擔保免為假執行。
貳、原告主張：被告於民國（下同）九十一年一月七日上午，騎乘ＩＺＷ─九三九號
    機車，沿台中縣沙鹿鎮○○街由西往東行駛，同日上午十一時許行經日新街與中
    山路一四七巷交岔路口時，應注意減速慢行，作隨時停車之準備，且依當時情形
    又無不能注意之情事，竟疏未注意而貿然通過，適原告丙○○騎乘ＩＩＯ─○九
    ○號機車沿中山路一四七巷由北往南行經該處路口，被告因而煞避不及，撞擊原
    告機車之右前車頭處，原告人車倒地受有右手掌、手腕挫傷、扭傷及淤腫、臉部
    挫傷、頸椎椎間盤第四節至第六節突出併上肢麻痺等傷害，經診斷為永久不能恢
    復之障礙，其間總計支出醫療費用十二萬五千五百零六元、看診往返之車資五萬
    三千元、住院看護費用六千六百元，並受有喪失勞動能力之損害五百六十二萬三
    千六百七十二元、九個月無法上班工作期間之停業造成可得預期之利益損失三十
    萬一千九百四十一元、及精神慰撫金五十萬元，扣除原告領得之強制汽車責任保
    險保險給付五十三萬八千三百八十七元，為此依侵權行為損害賠償請求權，請求
    被告給付聲明所示之金額等語。
參、被告則以：原告之機車為左方車，應暫停讓被告之機車先行，詎原告並未停讓，
    而加速通過，致被告避煞不及，又依警制之事故現場圖，被告之機車於撞擊時立
    即停住，並未向前滑行或飛出，足證當時被告之車速甚慢，且行至交叉路口時，
    已充分注意車前狀況並減速慢行，是原告應就本件車禍負全部之肇事責任。本件
    車禍依台灣省台中縣區車輛行車事故鑑定委員會及台灣省汽車肇事覆議鑑定委員
    會鑑定之結果，一致認為「丙○○駕駛重機車行經無號誌交叉路口，左方車未讓
    右方車先行，為肇事主因」，因此，縱使被告就本件車禍應負賠償之責任，亦應
    依民法第二百十七條減輕或免除之。另依童綜合醫院九十二年十二月十二日函、
    光田綜合醫院九十三年一月二十八日函，原告並無僱請看護之必要，亦無殘廢之
    情形，其主張交通費、看護費及殘廢喪失勞動能力之損害，自無依據，本件車禍
    發生之後，原告於第一時間即被送往至沙鹿光田醫院檢查，當時僅受有「前臂挫
    傷、肘挫傷、手挫傷及腕挫傷」等輕微之傷害，原告之頭部外傷與其頸椎間盤突
    出之傷害並非本件車禍所造成等語，資為抗辯。
肆、經查：
  一、本件原告起訴請求被告應給付原告六百十二萬四千八百四十九元，及自起訴狀
      繕本送達翌日起至清償日止，按年息百分之五計算之利息，嗣於九十三年十二
      月三十日言詞辯論時，更正其聲明如前述（本院卷第二宗第一六二頁），核屬
      減縮應受判決事項之聲明，依民事訴訟法第二百五十五條第一項第三款之規定
      ，應予准許。
  二、以下之事實為兩造所不爭，本院採為判決之基礎：
    (一)被告甲○○於九十一年一月七日上午十一時許，騎乘ＩＺＷ─九三九號機車，
      沿台中縣沙鹿鎮○○街由西向東行駛，於行經未設交通號誌之日新街與中山路
      一四七巷交岔路口時，與原告丙○○所騎乘，沿中山路一四七巷由北往南駛進
      交岔路口之ＩＩ０─０九０號機車發生碰撞。車禍發生當時，被告甲○○之機
      車車頭碰撞原告丙○○所騎乘之機車右側腳踏板及右側把手後，原告丙○○之
      機車向左側偏行十五公尺後，撞擊電桿後倒地受傷，送沙鹿光田醫院急診。
    (二)原告於九十一年一月二十四日主訴「早晨有頭暈、頭痛、下背部酸、兩腿麻、
      兩側肩胛骨間疼痛、右側前臂及手麻麻的」、「下腹疼痛」，經沙鹿童綜合醫
      院ＭＲＩ檢查後，診斷為「Ｃ４至Ｃ６椎間盤輕微鼓出」。
    (三)原告於九十二年二月十七日經沙鹿童綜合醫院中醫門診診斷為「上肢麻痺，持
      續功能障礙」、「頸椎間Ｃ４至Ｃ６突出，上肢麻痺」，九十二年十月八日經
      林新醫院診斷為「頭部外傷、頸椎損害合併神經障礙」、「永久性殘障」。經
      勞工保險局於九十二年十二月四日審查殘廢程度符合殘廢給付標準表規定之第
      八項，發給七等級職業傷病殘廢給付。
  三、被告甲○○就本件車禍之發生，有疏於注意「警戒車前狀況隨時採取必要之安
      全措施」，及疏於注意「行經無號誌之交岔路口時應減速慢行作隨時停車準備
　　　」之過失，所涉過失傷害罪部分，並經本院交通法庭以九十二年度交易字第五
      四號判處被告拘役五十日確定在案，此業經本院調閱上開刑事卷核閱屬實；被
      告於前開刑事案件之警訊中稱看到原告時，兩車相距約九公尺，則被告進入路
      口前顯未充分注意原告方向之行車動態，亦未注意減速慢行作隨時停車之準備
　　　，致遇原告之機車而進入路口時已避煞不及，以致肇事，被告顯有過失。再前
　　　開刑事案件偵查、審理中送台灣省台中縣區車輛行車事故鑑定委員會鑑定，及
　　　台灣省汽車肇事覆議鑑定委員會鑑定結果，亦均認「丙○○駕駛重機車行經無
　　　號誌交岔路口，左方車未讓右方來車先行，為肇事主因。甲○○駕駛重機車行
　　　經無號誌交岔路口未注意車前狀況，未減速慢行，為肇事次因」（詳前開刑事
　　　卷鑑定意見書），被告所辯就本件車禍無過失云云，自非可採。
  四、原告於九十一年一月二十四日主訴「早晨有頭暈、頭痛、下背部酸、兩腿麻、
      兩側肩胛骨間疼痛、右側前臂及手麻麻的」、「下腹疼痛」，經沙鹿童綜合醫
      院ＭＲＩ檢查後，診斷為「Ｃ４至Ｃ６椎間盤輕微鼓出」，此為兩造所不爭，
      並有童綜合醫院函可資佐證（本院卷(一)第三三五頁），基於以下之說明，本院
      認原告「椎間盤輕微鼓出」與本件車禍之間有相當之因果關係，原告所受椎間
      盤突出之傷害，被告仍應負損害賠償之責任：
    (一)就原告上開椎間盤輕微鼓出是否為本件車禍所造成，兩造已協議捨棄鑑定之證
      據方法（本院卷(二)第一三一頁、第一七七頁）；前經本院函童綜合醫院查詢之
　　　結果，該院認：「：：：（丙○○）頸椎Ｃ４～Ｃ６之椎間盤突出係由於病人
　　　有兩側前臂及手麻感因而作ＭＲＩ檢查，結果發現Ｃ４～Ｃ６椎間盤輕微鼓出
　　　，此種病症難以斷定是否由外傷所引起（因兩者皆可），亦無法判斷是否與一
　　　月七日之受傷有關」（本院卷(一)第三三五頁童綜合醫院函），另原告就醫之林
　　　新醫院則認為：「丙○○君自九十一年八月三十一日起於本院門診追蹤治療，
　　　鄭君門診時據其及家屬主訴，係於七個多月前因意外受傷致頭部損傷及聽力障
　　　礙，經他院之核磁共振掃描發現有頸椎椎間盤突出（第四、五節及第五、六節
　　　頸椎）。本院參照病患在他院之核磁共振Ｘ光片，再安排神經傳導檢查證實為
　　　第五、六節神經根病變，此與核磁共振之檢查相吻合，故判定為頸椎椎間盤突
　　　出合併神經根病變」、「：：：鄭君所受之傷害之可能原因，仍以創傷後所造
　　　成之機會為最高，因鄭君係事故七個月後才來本院就醫，故無法確知其相關性
      」（本院卷(一)第四一三頁林新醫院函）。被告主張原告椎間盤突出與車禍無關
　　　，係以：「椎間盤突出」之可能原因甚多，摔倒、撞擊、長時間姿勢不良、
　　　疲勞或先天椎間盤構造缺損均有可能。原告於九十一年一月七日車禍發生之
　　　後，旋被送往沙鹿光田醫院急診，該院係頗具規模之醫院，醫療設備完善，原
      告於車禍到院時，已作詳細之檢查，依該院急診病症所載，原告所受之傷害為
      「前臂挫傷」、「肘挫傷」、「手挫傷」、「腕挫傷」等傷害（本院卷(二)第一
      ０六頁），並無頭部外傷及頸椎間盤突出之問題，為其依據。
    (二)醫院設有急診部門，其服務之對象為急症之病患，目的在對緊急之傷病患者作
      及時之處置以挽救生命，而非詳盡、精確之診斷，尤以醫療、健保之資源有限
      、相關檢查之費用並非低廉，基於醫療經濟之考量，更不能虛擲寶貴之醫療資
      源在無謂之檢查，在急診緊急處置之際，未對病患作鉅細靡遺之檢查，亦屬事
      理之常；本件原告於九十一年一月七日上午十時五十六分由救護車送往光田醫
      院，到院時並有「右側大腿紅腫、右手掌內側Ａ／Ｗ」之外觀明顯傷害（本院
      卷(二)第一０九頁光田綜合醫院急診護理評估表），其後被診斷為「前臂挫傷」
      、「肘挫傷」、「手挫傷」、「腕挫傷」等傷害（本院卷(二)第一０六頁光田綜
      合醫院急診病歷），醫護人員進行急診處理時，集中注意力於明顯外傷處，而
      未作其他更進一步之詳細檢查（如核磁共振掃描），尤其頸椎間盤突出之診斷
      非易，有待於精細之檢查，於進行急診時未診斷出有頸椎間盤突出，係屬事理
      之常，無法以光田醫院係頗具規模之醫院、原告車禍到院時已作詳細之檢查云
      云，而認為原告所受「椎間盤輕微鼓出」之傷害與車禍無關；再者，車禍甫發
      生之際，因緊張、激動，或驚恐之情緒猶存，而對於身體疼痛或異常之處無法
      詳予描述，甚至未能查覺，實屬事所常有，再者，病患對於自身病痛描述之能
      力因人而異，亦不能因原告主訴之症狀稍有出入，即否認其「椎間盤輕微鼓出
      」與車禍間之因果關係，光田綜合醫院函本院稱：「丙○○小姐於九十一年一
      月七日因車禍至本院急診求診，依急診紀錄有右上肢及右膝挫傷無主訴頭痛或
      頸痛。九十一年一月十六日再度至本院急診求診，主訴腰部、右髖部、尾骨、
      右手腕疼痛及腳麻，無主訴頭痛及頸痛。當日入院治療至九十一年一月十八日
      病情穩定後出院，無頭部外傷或頸椎間板突出之症狀及診斷」等語（本院卷(一)
      第四六七頁光田綜合醫院函），仍無法認為原告所受「椎間盤輕微鼓出」之傷
      害與車禍無關。
    (三)訴訟上之證明為歷史的證明，而非如自然科學上之證明，故不要求必然之判斷
      ，在民事訴訟上僅要求蓋然之心證，而為蓋然之判斷。查頸椎間盤突出之原因
      ，概可區分為「外傷性」及「退化性」兩種。外傷性頸椎間盤突出多半由於車
      禍、高處跌落或跳水觸底造成；退化性頸椎間盤突出則是由於長期姿勢不良、
      長期疲勞，頸部肌肉無法承受多餘壓力，使頸椎間盤受力增加，加上椎間盤退
      化而喪失彈性，致椎間盤突出（本院卷(二)第三八頁）。本件原告丙○○於車禍
      發生之後，隨即被送往光田綜合醫院急診，其後又於同月十六日住院治療，急
      診、門診及住院期間，該醫院並未安排頸部之Ｘ光或核磁共振檢查（本院卷(一)
      第四七八頁），惟車禍發生不滿一月之九十一年一月二十四日，原告即到童綜
      合醫院門診，並主訴稱於同月七日發生車禍並曾住院，主訴之症狀有早晨頭暈
      、頭痛、下背部酸、兩腿麻、兩側肩胛骨間疼痛、右側前臂及手麻麻等，經Ｍ
      ＲＩ檢查，結果發現Ｃ４～Ｃ６椎間盤輕微鼓出（本院卷(一)第三三五頁童綜合
      醫院函）。頸椎間盤突出之原因，概可區分為「外傷性」及「退化性」兩種，
      已如前述，原告於九十一年一月二十四日經ＭＲＩ檢查確診為「椎間盤輕微鼓
      出」，距車禍發生已有二週左右之時間，格於時間之因素，本件如要求自然科
      學上證明（即為「必然之判斷」），勢必無法認為原告「椎間盤輕微鼓出」與
      車禍有關，事理甚為淺明，即使經由大型教學醫院鑑定，其結果亦應相同；此
      亦為童綜合醫院函之所以稱：「：：：此種病症（按即椎間盤輕微鼓出）難以
      斷定是否由外傷所引起（因兩者皆可），亦無法判斷是否與一月七日之受傷有
      關」（本院卷(一)第三三五頁），及林新醫院函稱：「：：：因鄭君係發生事故
      七個月後才來本院就醫，故無法確知其相關性」（本院卷(一)第四一四頁）之原
      因。惟林新醫院之前開來函仍說明：「鄭君所受傷害之可能原因，仍以創傷後
      所造成之機會為最高」等語。按原告於車禍發生之前，查無頸椎間盤突出就醫
      之紀錄（本院卷(二)第五四頁中央健康保險局中區分局函、本院卷(二)第一七一頁
      中央健康保險局北區分局函），且九十一年一月七日車禍發生自光田綜合醫院
      急診處離開後，至同月二十四日確診為「椎間盤輕微鼓出」之間，曾主訴因車
      禍腰扭傷、膝挫傷、右腿麻感、頸部挫傷等症狀，而至苑裡李綜合醫院、邱醫
      院就醫（本院卷(一)第三三七頁邱醫院函、第四六八頁苑裡李綜合醫院函），且
      九十一年一月十六日再度至光田綜合醫院急診，並主訴稱：「上星期一車禍後
      ，尾骨會痛，且會有腿部麻痛感：：：」等語（本院卷(一)第三二０頁光田綜
      合醫院急診護理評估表），衡情係原告無法確知病因而多方求診，以求緩解因
      車禍所造成之不適；而被告既因腿部麻痛等感覺求醫，為求得正確之診斷，以
      減輕病痛，亦無對醫護人員杜撰車禍後遺留症狀之理。綜合前述，本件原告於
      車禍前並無「椎間盤鼓出」之就醫紀錄，確診為「椎間盤輕微鼓出」之前，並
      多次因前述車禍之後遺症求醫，縱使無法達成原告「椎間盤輕微鼓出」係車禍
      所造成之必然判斷，然亦可達成蓋然之心證，本件原告所受椎間盤突出之傷害
      ，與被告之行為仍有相當之因果關係。
  五、就原告請求之項目分項說明於後：
    (一)醫療費用：原告主張支出醫療費用十二萬五千五百零六元，據其提出光田綜合
      醫院、邱醫院、苑裡李綜合醫院、童綜合醫院、中國醫藥學院附設醫院、明師
      聯合診所、林新醫院之收據，其金額合計為二萬六千二百四十元（530＋1,650
      ＋810＋13,710＋2,220＋150＋7,170＝26,240），其餘部分則未據舉證證明。
      被告對於原告支出上開醫療費用亦無爭執，雖辯稱除光田綜合醫院部分外均與
      車禍無關，惟本件原告所受椎間盤突出之傷害與車禍有相當之因果關係已如前
      述，被告所辯自難採信，上開費用均為醫療所必需，餘逾此部分之請求，則無
      理由。
    (二)看診往返之車資：經本院函童綜合醫院、林新醫院查詢結果，本件原告四肢活
      動尚可，依其傷後活動之狀況，應可搭乘大眾交通工具就醫（本院卷(一)第二八
      五頁林新醫院函、第三三五頁童綜合醫院函），原告依計程車資計算看診往返
      所需之車資五萬三千元（本院卷(一)第一七五頁以下），已逾必要之程度，參照
      本件原告因車禍受椎間盤突出等傷害，傷後遺有腿部麻痛感等肢體不適之感覺
      ，就醫時搭乘大眾交通工具亦感到不便在所難免，本院認此部分原告之請求，
      以半數（二萬六千五百元）為適當。
    (三)住院看護費用：原告主張支出看護費用六千六百元，係以其於九十一年一月十
      六日至同月十八日在光田綜合醫院住院，每日支出看護費用二千二百元，並提
      出郭秋絨之收據一件為證（本院卷(一)第一八六頁），惟據本院函光田綜合醫院
      查詢，據覆稱：「：：：九十一年一月十六日因右髖關節及右腕關節疼痛入院
      ，九十一年一月十八日出院，診斷為右髖部挫傷及右手腕挫傷，住院期間不需
      要由看護照護」等語（本院卷(一)第三一四頁光田綜合醫院函），此部分看護費
      用，並非醫療所必需。
    (四)喪失勞動能力之損失：原告所受之傷害，經林新醫院診斷為「頭部外傷、頸椎
      損傷合併神經障礙」，此有原告提出之勞工保險殘障診斷證明書可證（本院卷
      (一)第一八五頁），且據該院函稱：「：：：鄭君在本院就診時，仍遺存雙手無
      力現象，且有肩頸酸痛及不正常神經痛現象，此於工作上有影響，但應可從事
      輕便工作。目前鄭君仍有頸部酸痛及合併雙側上肢無力，其肌力為四分左右，
      屬於輕度殘障，從事一般粗重工作及較長時間之工作會有所影響。：：：」（
      本院卷(一)第二八四頁）、「：：：本院參照病患在他院之核磁共振Ｘ光片，再
      安排神經傳導檢查證實為第五、六節神經根病變，此與核磁共振之檢查相吻合
      ，故判定為頸椎椎間盤突出合併神經根病變。鄭君自九十一年八月三十一日起
      於本院門診，其主治醫師囑其須繼續復健及藥物治療，其經持續追蹤治療至九
      十二年十月八日，雖已逾一年以上之治療期限，但鄭君仍兩上肢麻木、無力及
      放射性疼痛，肌力減退至四分，影響期日常生活及工作，故予判定鄭君有輕度
      殘障。：：：」（本院卷(一)第四一三頁），嗣原告所受之傷害經勞工保險局核
      定發給第七等級職業傷病給付，亦有原告提出之該局核定通知書在卷可證（本
      院卷(一)第二四一頁）。至於童綜合醫院函本院稱「客觀上病人（指原告丙○○
      ）並無殘廢的情形」（本院卷(一)第一九二頁），乃指「外觀上無肢體缺損，功
      能上無儀器可客觀鑑別其究竟有無障礙」，「中醫係據西醫診斷與病患主訴，
      建議針傷復健治療，至於殘廢部位確認應由西醫專科醫師確認才屬合理」（本
      院卷(一)第二八二頁），惟原告事後既經林新醫院診斷為輕度殘障，則原告請求
　　　減少勞動能力之損失，亦屬有據，被告抗辯原告並未喪失或減少勞動能力，及
      原告喪失勞動能力之結果與其無關云云，亦非可採。查原告於本件車禍前六個
      月之薪資分別為三萬二千零四十二元、三萬一千五百七十四元、三萬四千零六
      十四元、三萬四千八百六十元、三萬四千七百四十元，及三萬四千二百九十八
      元，平均每月為三萬三千五百九十六元，此有原告所提出之薪資表可證（本院
      卷(一)第三八八頁以下），依勞工保險殘廢標準表第八項第七等級殘廢，其喪失
      勞動能力約為百分之六九．二一，則原告每月減少勞動能力之損失為二萬三千
      二百五十一元，每年損失二十七萬九千零十二元；原告生於六十五年二月，於
      九十一年一月七日車禍發生時約年滿二十六歲，依霍夫曼式計算法扣除中間利
      息（首期給付不扣除中間利息），計算至年滿六十歲止，原告可得請求之喪失
      勞動能力損失金額為五百六十三萬一千四百二十三元【計算方式為：
      (279012X20.00000000)= 0000000.00000000。其中20. 00000000為年別單利5%
      第34年霍夫曼累計係數。採四捨五入，元以下進位】。
    (五)九個月無法上班工作之損失：原告主張傷後因需長期復健，致不得不辭去原有
      之工作，期間計有九個月無法工作，損失薪資三十萬一千九百四十一元；惟此
      部分與前述喪失工作能力之損失已屬重覆列計；且如前所述，原告經林新醫院
　　　診斷為兩上肢麻木、無力及放射性疼痛，肌力減退至四分，影響其日常生活及
      工作，故予判定有輕度殘障（本院卷(一)第四一四頁），且於工作上有影響，但
      應可從事輕便工作（本院卷(一)第二八四頁）；而原告自巨鐘實業有限公司離職
      時，其工作之性質為「電腦繪圖兼業務助理」（本院卷(一)第一八三頁），並非
      體力勞動之性質，再依光田綜合醫院函所示，原告傷後於九十一年一月十八日
      住院，診斷為右髖骨部挫傷及右手腕挫傷，住院期間不需看護照護，出院後宜
      休養三週（本院卷(一)第三一四頁），核其情形，亦未必造成九個月無法上班之
      工作損失，此部分原告請求九個月無法工作之損失，不予准許。
　　(六)慰撫金：原告國立聯合工商專科學校畢業，事故發生當時擔任巨鐘實業有限公
      司之電腦繪圖及業務助理工作（本院卷(一)第一八三頁、第二三七頁），而被告
      國小畢業，現擔任司機工作（臺灣臺中地方法院檢察署九十一年度偵字第一六
      七二０號卷警訊筆錄），均屬一般之受薪階級，再依財政部臺灣省中區國稅局
      沙鹿稽徵所及苗栗縣分局檢送之財產所得歸戶資料所示（本院卷(一)第三一一頁
      、第三一二頁），原告名下有中國石油、中華工程等公司之事業投資，而被告
      則僅有一九八四年份之中型汽車一部；本件車禍發生後，原告為肢體麻木、酸
　　　痛等症狀所苦，求緩解其身體之不適而多方就醫，所受精神痛苦之程度非輕，
      惟原告車禍後所遺留之症狀雖影響其日常生活及工作，但程度尚非至鉅。本院
      審酌上情，認原告所主張之慰撫金五十萬元，仍屬過高，應以三十萬元為適當
      。
  六、損害之發生或擴大，被害人與有過失者，法院得依民法第二百十七條第一項規
      定，減輕或免除被告賠償金額。又車輛行至無號誌或號誌故障而無交通警察指
      揮之交岔路口，支線道車應暫停讓幹線道車先行。未劃分幹、支線或同為幹線
      道或支線道者，轉彎車應暫停讓直行車先行；如同為直行車或轉彎車者，左方
      車應暫停讓右方車先行，道路交通安全規則第一百零二條第一項第二款定有明
      文。本件原告丙○○於本件車禍行經未設交通號誌之日新街與中山路一四七巷
      交岔路口時，有左方車未讓右方車先行之過失，此亦經前開刑事案件偵查、審
      理中送台灣省台中縣區車輛行車事故鑑定委員會鑑定，及台灣省汽車肇事覆議
      鑑定委員會鑑定明確；雖原告主張就本件車禍之發生並無過失，係以臺灣苗栗
      地方法院九十一年度交聲字第六一號交通事件裁定認：「：：：本院認參照警
      方製作道路交通事故調查報告表現場圖、二車車損情形所示，屬右側直行車之
      甲○○於進入交岔路口前，左側直行車即受處分人所騎乘之機車應已進入交岔
      路口中心線，此時應禮讓之一方係甲○○，該份鑑定報告並不足以拘束本院前
      揭認定，併予說明」等語為據，惟前開交通事件裁定係以「依（鄭、許）二機
      車車損相片及警員製作之道路交通事故調查報告表所示，受處分人（指原告丙
      ○○）所騎機車遭甲○○機車前車頭自其右側撞擊後，倒地後仍朝左斜前方約
      四十五度滑行約十五公尺左右始停止」等語為前提，而推論當時被告甲○○機
      車當時撞擊原告機車之力道甚猛，並進而推論車禍發生當時原告業已先行進入
      交岔路口中心線，惟本件車禍發生當時原告之機車係滑行十五公尺後才倒地，
      此為兩造所不爭（本院卷(二)第一六三頁），上開推論之前提事實顯然有誤，自
      不得以據為有利於原告之認定。本件被告雖有疏未注意警戒車前狀況、及疏未
      減速慢行作隨時停車準備之過失，惟原告左方車未讓右方車先行，係違反優先
      路權之規定，情節嚴重，本院斟酌兩造過失程度，認原告為本件車禍肇事之主
      因，應負擔百分之八十之責任，被告則為肇事之次因，應負百分之二十之責任
      。依前開過失相抵之規定，原告得請求被告連帶賠償之數額應為一百十九萬六
      千八百三十二元【（26,240＋26,500＋5,631,423＋300,000）×0.2＝
      1,196,832】。
  七、再保險人依強制汽車責任保險法規定給付之保險金，視為加害人或被保險人損
      害賠償金額之一部分；加害人或被保險人受賠償請求時，得扣除之，強制汽車
　　　責任保險法第三十二條定有明文。本件查原告因前開車禍事故，已獲強制汽車
　　　責任保險理賠五十三萬八千三百八十七元，此亦為被告所不爭，則本件原告已
　　　受領強制汽車責任保險之保險金，應自本件損害賠償金額中扣除，經扣除後，
　　　原告得請求被告賠償六十五萬八千四百四十五元（1,196,832－538,387
      =658,445）。
  八、從而，本件原告依侵權行為損害賠償請求權，請求被告給付六十五萬八千四百
      四十五元，及自起訴狀繕本送達被告之翌日（九十二年四月十七日）起至清償
      日止，按年息百分之五計算之利息部分，為有理由，應予准許。逾此範圍之請
      求，於法無據，應予駁回。
伍、本件原告及被告分別陳明願供擔保，請准為假執行及免為假執行之宣告，就原告
    勝訴部分，經核尚無不符，爰分別酌定相當之擔保金額併宣告之。至於原告敗訴
    部分，其假執行之聲請，無所依附，應予駁回。
陸、據上論結，原告之訴為一部有理由，一部無理由，依民事訴訟法第七十九條、第
    三百九十條第二項、第三百九十二條第二項，判決如主文。
中　　　華　　　民　　　國　　九十四　　年　　　四　　　月　　　七　　　日
                                        臺灣臺中地方法院民事第四庭
~B法　　　官　王  銘
正本係照原本作成
如對本判決上訴，須於判決送達後廿日內向本院提出上訴狀
中　　　華　　　民　　　國　　九十四　　年　　　四　　　月　　　七　　　日
~B法院書記官
